臺灣士林地方法院民事簡易判決
110年度士簡字第1450號
原      告  陳采琳
訴訟代理人  黃俊瑋律師（法律扶助律師）
被      告  許正宥  住新竹市○○區○○路0段0000巷0弄0號（現
                    另案於法務部○○○○○○○執行中）
王偉達
                   （現另案於法務部○○○○○○○執行中）      
                                 
上列當事人間請求損害賠償事件，本院於民國110年12月2日言詞
辯論終結，判決如下：
    主  文
被告應連帶給付原告新臺幣貳拾萬元，及自民國一百一十年十一
月十八日起至清償日止，按週年利率百分之五計算之利息。
訴訟費用新臺幣貳仟壹佰元由被告連帶負擔。
本判決得假執行。
    事實及理由
一、被告現因案在監執行，已具狀表明不願到庭，核無民事訴訟
    法第386條所列各款情事，爰依原告之聲請，由其一造辯論
    而為判決。
二、原告起訴主張：於民國108年3月初，原告因經濟困頓，於網
    路上向專辦貸款之人商議借款，遭其詐騙而陷於錯誤，進而
    應其要求而將原告所有之國泰世華商業銀行天母分行000000
    000000號及聯邦商業銀行五股分行000000000000號帳戶（下
    稱系爭帳戶）之存摺、提款卡及密碼（以稱系爭帳戶之帳戶
    資料）交予詐騙集團之成員，嗣後該詐騙集團成員再利用系
    爭帳戶之帳戶資料向訴外人林進德、蔡淑汶分別詐取新臺幣
    （下同）5萬元、15萬元，致使原告遭認有幫助詐欺之故意
    ，判決幫助詐欺罪確定，且需分別賠償林進德5萬元、蔡淑
    汶15萬元；被告許正宥、王偉達為該詐欺集團之成員，乃共
    同不法侵害原告之意思決定權，故應就原告之上開損失負連
    帶賠償責任等語，乃依侵權行為之法律關係起訴，並聲明：
    被告應連帶給付原告20萬元，及自起訴狀繕本送達翌日起至
    清償日止，按週年利率百分之5計算之利息。
三、被告未於言詞辯論期日到場，亦未以書狀作何聲明或陳述。
四、法院得心證的理由：
　㈠按因故意或過失，不法侵害他人之權利者，負損害賠償責任
    ；數人共同不法侵害他人之權利者，連帶負損害賠償責任，
    造意人及幫助人，視為共同行為人。民法第184條第1項前段
    、第185條前段分別定有明文。而民法第185條第1項前段所
    謂之數人共同不法侵害他人之權利，係指數人所為之不法加
    害行為，具有客觀之共同關聯性（即所謂「行為關連共同」
    ），且均具備侵權行為之要件而言。是各行為人若皆有侵害
    被害人權利或利益之不法行為，並致生損害，又各行為人主
    觀上有故意或過失，且其加害行為與被害人所受損害具有相
    當因果關係時，各行為人即應對被害者負擔連帶損害賠償責
    任，不以加害人間有犯意聯絡為必要。
　㈡經查，原告確實因提供系爭帳戶之帳戶資料，致詐騙集團成
    員得以利用原告前述國泰世華商業銀行帳戶向林進德、蔡淑
    汶分別詐取5萬元、15萬元，原告進而為臺灣士林地方檢察
    署檢察官提起公訴，於刑事審理中原告與林進德、蔡淑汶分
    別以5萬元及15萬元達成和解，原告則經本院刑事庭以109年
    度金訴字第13號判決判處拘役50日、緩刑3年，並附帶履行
    前述和解條件作為緩刑條件而確定，有本院109年度金訴字
    第13號判決、調解紀錄表及和解筆錄在卷可查，是依本院刑
    事庭所為之認定，原告自身為幫助詐欺集團遂行犯罪之幫助
    犯，則原告於本件復主張遭詐欺集團成員詐騙，而提供系爭
    帳戶之帳戶資料，認詐欺集團成員即被告許正宥、王偉達，
    應就原告所受應支付和解款項之損害負賠償之責，本與本院
    刑事庭之認定相互衝突。然各別法官獨立行使職權以認定事
    實、適用法律，本不相互拘束，另按當事人對於他造主張之
    事實，於言詞辯論時不爭執者，視同自認；當事人對於他造
    主張之事實，已於相當時期受合法之通知，而於言詞辯論期
    日不到場，亦未提出準備書狀爭執者，準用第1項之規定，
    民事訴訟法第280條第1項前段、第3項前段定有明文，是民
    事訴訟中有此就事實擬制自認之規定，則於事實認定上即未
    必與刑事訴訟全然一致。本件被告許正宥、王偉達已於相當
    時期受合法之通知，而於言詞辯論期日不到場，亦未提出準
    備書狀爭執，應認原告主張為真實，且原告主張遭貸款詐騙
    之情形，業經原告於偵查中提出與詐欺集團通訊軟體LINE之
    對話紀錄，顯示原告確實係向對方表示欲貸款，經過次磋商
    後，對方甚至提供貸款契約初稿供原告參考，並以：「核對
    下」、「因為你是在我們這裡第一次借款，沒有你的信用紀
    錄，所以你的收款帳戶，要先提供到我們這邊做帳戶查詢，
    確認收款帳戶沒有代扣代繳，強扣法扣，問題帳戶跟控管帳
    戶之後，才會將借款存入你的帳戶，如果以上都沒有問題，
    就會存入借款並影印存摺收款內頁，作為借款合約書附件，
    放款時簽字」、「放款時存摺跟卡交還給甲方，必須在超商
    門市，因為有提款機可以查詢餘額並提領，並且有監視器作
    為存證，金額核對之後必須當下核對借款合約書內容並簽字
    和本票」、「法律講求證據，即時間跟方式，都需要清楚，
    所以你提供什麼作為借款專用，什麼時候交到我們手上，什
    麼時候放款，收到多少借款，什麼方式還款，還款金額多少
    ，什麼時候收款帳戶交還到你手上，這些借款存證你要保存
    起來直到還清借款，因為可以做為我們借貸雙方，借款保障
    的法律證據，所以不要刪除」、「核對之後」、「會把你的
    兩個存摺跟卡，還給你」等詞取信原告，有該等對話紀錄存
    卷可參考，由此可知詐欺集團對於要求被告提供銀行帳戶之
    緣由及放款後即歸還存摺跟卡片等流程，已編造一套完整、
    合理之說詞，足見詐欺集團之手法不斷推陳出新，一般民眾
    確有可能難辨真假，原告亦因而相信對方所言，未能察覺有
    異，與常情尚非有違，則原告上開主張並非毫無可信。而被
    告許正宥、王偉達係詐欺集團成員，所涉向原告詐得前述聯
    邦商業銀行帳戶資料之犯行，業經臺灣新竹地方法院以110
    年度訴字第226號、第823號判決判處罪刑確定，有該等判決
    及判決宣示筆錄在卷可查，雖與林進德、蔡淑汶遭詐騙匯款
    之帳戶並非同一帳戶，然以足認被告許正宥、王偉達係與向
    原告詐得國泰世華商業銀行帳戶係屬同一詐騙集團成員，故
    被告許正宥、王偉達與其他詐欺集團成員之行為，對原告即
    構成共同侵權行為，而本件原告所受損害乃因帳戶遭詐取，
    不得不與受害人和解負擔賠償責任，以換得於刑事訴訟程序
    中有利認定之損失，此損失與被告許正宥、之共同侵權行為
    具相當因果關係，則被告許正宥、王偉達就原告所受損害，
    應負連帶損害賠償責任。
　㈢從而，原告依侵權行為法律關係，請求被告連帶給付原告20
    萬元，及自起訴狀繕本送達翌日即110年11月18日起至清償
    日止，按週年利率百分之五計算之利息，為有理由，應予准
    許。
五、本件係就民事訴訟法第427條第1項適用簡易程序所為被告敗
    訴之判決，依民事訴訟法第389條第1項第3款規定，應依職
    權宣告假執行。
六、訴訟費用負擔之依據：民事訴訟法第78條、第85條第2項。
    依職權確定訴訟費用額為2,100元（第一審裁判費），應由
    被告連帶負擔。
中　　華　　民　　國　 110　　年　　12　　月　　16　　日
                  士林簡易庭法  官  陳紹瑜 
以上正本係照原本作成。
如不服本判決，應於判決送達後20日內，向本院提出上訴狀並應
記載上訴理由，如於本判決宣示後送達前提起上訴者，應於判決
送達後20日內補提上訴理由書（須附繕本）。             
中　　華　　民　　國　 110　　年　　12　　月　　16　　日
                            書記官 吳雪華